臺灣雲林地方法院刑事判決　　　　　　　　　　　　　九十三年度易字第三七五號
　　公　訴　人　臺灣雲林地方法院檢察署檢察官
　　被　　　告　甲○○
右列被告因侵占案件，經檢察官聲請簡易判決處刑（九十三年度偵字第一八四一號）
，本院斗六簡易庭認不宜簡易判決處刑（九十三年度六簡字第二四三號），移請依通
常訴訟程序審理，被告就被訴事實為有罪之陳述，經聽取當事人意見後，本院裁定進
行簡式審判程序，判決如左：
    主  文
甲○○連續意圖為自己不法之所有，而侵占對於業務上所持有之物，處有期徒刑陸月
，如易科罰金，以百元折算壹日。
    事實及理由
一、構成犯罪事實：
(一)、甲○○自民國九十二年十月六日起，至九十三年二月三日止，任職於乙○○獨資
    經營之「福達商行」（址設雲林縣莿桐鄉○○村○○路三二之三號一樓），擔任
    業務員，負責向「福達商行」之客戶收取貨款並繳回商行，為從事業務之人。甲
    ○○經商失敗，欠債未還，即思收取「福達商行」之貨款供清償自己債務。其基
    於意圖為自己不法所有之概括犯意，於九十二年十二月底某日起，至附表所示商
    行，收取「福達商行」客戶（共九家）所欠之應收帳款（各商行之名稱、地址、
    收取帳款金額均如附表所示）後，未依「福達商行」之規定，於收款次日繳回「
    福達商行」，而連續二日，於取得現金帳款之當日晚上，在其位於彰化縣福興鄉
    ○○村○○路○段五九號住處，以易持有為所有之意思，將收得之款項侵占入己
    ，並交付予其債權人之代理人抵債（各該日侵占之款項多寡已無從究明細分）。
    總計侵占款項為現金新臺幣（下同）八萬八千九百三十一元。嗣甲○○於九十三
    年農曆過完年後，未到「福達商行」上班，乙○○始發現上情。
(二)、案經乙○○（即福達商行）告訴臺灣雲林地方法院檢察署檢察官偵查後聲請簡易
    判決處刑。
二、認定犯罪事實所憑之證據及理由：
(一)、告訴人乙○○於警詢、檢查事務官面前之指訴筆錄、及告訴人乙○○於本院審理
    時之指訴。證明：乙○○乃「福達商行」之獨資負責人，被告任職於「福達商行
    」之時間及經辦業務，並收取客戶應收帳款而侵占入己之情形及金額多寡，並事
    後抵扣被告之薪資後，被告尚有七萬餘元未返還告訴人。
(二)、告訴人乙○○提出之「福達商行」營利事業登記證、被告所收取帳款之客戶名稱
    、地址、金額一覽表、各該客戶之交易明細表。證明：該商行之負責人為告訴人
    、該商行之營業項目為五金及日常用品之批發、零售，並各該客戶之收款地址、
    應收貨款日期、應收貨款金額等情。
(三)、被告於審判中之自白，及其於警詢、檢察官面前之供述筆錄。佐以上述證據資料
    ，足認被告自白與事實相符。事證明確。
三、論罪科刑之理由：
(一)、被告所為，係犯刑法第三百三十六條第二項之業務侵占罪。被告先後二次侵占犯
    行，時間緊接，觸犯犯罪構成要件相同之罪名，顯係基於概括犯意而為，應依連
    續犯規定論以一罪。檢察官雖認本案應依刑法第五十六條之規定，加重被告刑度
    ，惟本院審酌被告之犯罪動機、情節、所生危害等事項後（如後述），認被告應
    科得易科罰金之刑度，爰不加重其刑。
(二)、本院審酌：被告犯後坦白犯行，態度尚稱良好，惟被告尚餘七萬元未返還告訴人
    ，未取得告訴人之諒解，被告不太能體會告訴人所受損失之感受。被告於本案接
    連二天將收取之款項侵占入己，用以清償自己之債務，被告因經商失敗，家無財
    產，其債權人連續二日派人至家中要債，被告以上開款項清償，其犯罪之情節尚
    非嚴重，侵占之金額亦屬非鉅。被告之妻子因罹患精神疾病，目前住院治療，由
    被告照顧，被告尚有三名小孩待養，可見被告家庭生活狀況不佳，被告若不能易
    科罰金，而須入監服刑，其家庭成員之生活狀況，將更顯惡化。被告前無犯罪紀
    錄，有臺灣高等法院被告全國前案紀錄表在卷可參，其因債所逼而犯本案，由其
    犯罪之動機及手法，足見被告惡性非重，及其他一切情狀，認不宜依刑法第五十
    六條之規定加重被告之刑度，而應量處被告如主文所示之刑，同時諭知易科罰金
    之折算標準為適當。另被告未與告訴人達成民事損害賠償之和解（此未見告訴人
    於庭訊中或事後出具書狀表明本意），被告未付出相當之代價，本院難認被告無
    再次犯案之虞，爰不予緩刑之諭知，併此敘明。
四、應適用之法條：
依據刑事訴訟法第四百五十二條、第二百七十三條之一第一項、第二百九十九條第一
項前段，刑法第五十六條、第三百三十六條第二項、第四十一條第一項前段，罰金罰
鍰提高標準條例第二條，判決如主文。
中      華      民      國    九十三    年     十二     月     十五     日
                                        臺灣雲林地方法院刑事第一庭
                                            法  官  侯廷昌
右正本證明與原本無異。
如不服本判決，應於判決送達後十日內向本院提出上訴狀( 應附繕本 )。
                                            書記官  馮善詮
中      華      民      國    九十三    年     十二     月     十五     日
附錄法條：刑法第三百三十六條第二項
中華民國刑法第三百三十六條
 (公務公益侵占罪、業務侵占罪)
對於公務上或因公益所持有之物，犯前條第一項之罪者，處一年以上七年
以下有期徒刑，得併科五千元以下罰金。
對於業務上所持有之物，犯前條第一項之罪者，處六月以上五年以下有期
徒刑，得併科三千元以下罰金。
前二項之未遂犯罰之。
附表：
┌────────┬─────────────────┬────────┐
│客  戶  名  稱  │      地                址        │  收取帳款金額  │
├────────┼─────────────────┼────────┤
│金  山  商  行  │高雄縣茄萣鄉○○○○○路五五號    │五千二百二十元  │
├────────┼─────────────────┼────────┤
│信 連 五 金 行  │嘉義縣朴子市○○路四三之七號      │一萬三千八百八十│
│                │                                  │元              │
├────────┼─────────────────┼────────┤
│合 翔 五 金 行  │臺南縣白河鎮○○路十五號          │五千五百十元    │
├────────┼─────────────────┼────────┤
│東 源 五 金 行  │嘉義縣布袋鎮過溝西安里一二八之八號│一萬三千三百元  │
├────────┼─────────────────┼────────┤
│順 利 五 金 行  │雲林縣虎尾鎮頂南四二之十號        │三千一百五十元  │
├────────┼─────────────────┼────────┤
│嘉榮水電材料行  │雲林縣水林鄉○○路四二三號        │一萬零二十六元  │
├────────┼─────────────────┼────────┤
│新明宗五金行    │雲林縣臺西鄉○○村○○路二五號    │二萬零三百五十元│
├────────┼─────────────────┼────────┤
│信 豐 五 金 行  │嘉義縣中埔鄉○○村○○路八十號    │六千五百七十五元│
├────────┼─────────────────┼────────┤
│光陽瓦斯廚具商行│嘉義縣中埔鄉同仁村二十之八號      │一萬零九百二十元│
└────────┴─────────────────┴────────┘
